臺灣基隆地方法院基隆簡易庭民事判決
111年度基簡字第312號
原      告  杜秀鶯  
被      告  劉維紅  



上列當事人間給付借款事件，本院於民國111年6月14日言詞辯論
終結，判決如下：
    主  文
原告之訴駁回。
訴訟費用新臺幣1,440元由原告負擔。　　
    事實及理由
壹、原告主張略以：
    被告配偶即訴外人徐偉倫曾偕同被告，由徐偉倫簽立借據，
    向原告借款新臺幣（下同）18萬元，並約定每月分期還款5,
    000元；而被告雖未與原告簽立借據，卻仍表明將款項匯入
    其郵局帳戶，原告遂於民國104年1月30日，將借款其中11萬
    2,000元匯入被告郵局帳戶，有起訴狀所附之104年1月30日
    合作金庫商業銀行匯款單收據（下稱系爭匯款單）可稽，因
    被告迄今仍未清償，爰依消費借貸之法律關係提起本件訴訟
    等語，並聲明：被告應給付原告11萬2,000元。
貳、被告答辯略以：
    被告承認如系爭匯款單所載11萬2,000元之借款確實係匯入
    被告郵局帳戶，然被告否認與原告間有消費借貸關係，蓋被
    告僅因配偶徐偉倫之帳戶被凍結無法使用，始提供帳戶用以
    收取借款，且依原告提之借據，亦載明借款人為徐偉倫，借
    款人係被告徐偉倫而非被告，而原告與徐偉倫間請求返還借
    款事件業經判決，何人向原告借款，原告應向何人請求返還
    等語，並聲明：原告之訴駁回。
參、本院之判斷
一、本件原告請求被告返還借款11萬2,000元，而被告既已否認
    兩造間存有消費借貸之法律關係，則本件爭點厥為：兩造間
    是否成立消費借貸關係？茲析述如下：
二、兩造間並無消費借貸關係
(一)按當事人主張有利於己之事實，就其事實有舉證之責任，民
    事訴訟法第277條前段定有明文；且如係由原告主張權利者
    ，應先由原告負舉證之責，若原告先不能舉證，以證實自己
    主張之事實為真實，則被告就其抗辯事實即令不能舉證，或
    其所舉證據尚有疵累，亦應駁回原告之請求。又於請求履行
    債務之訴，除被告自認原告所主張債權發生原因之事實外，
    應先由原告就其主張此項事實，負舉證之責任，必須證明其
    為真實後，被告於其抗辯事實，始應負證明之責任，此為舉
    證責任分擔之原則（最高法院17年上字第917號、43年台上
    字第377號判決意旨參照）。又依民法第475條之規定，消費
    借貸雖為要物契約，，因金錢或其他代替物之交付而生效力
    ，然對於兩造間有無成立消費借貸意思表示之合致有爭執者
    ，仍應由主張有成立消費借貸契約之意思表示合致之原告負
    舉證責任。
(二)本件原告主張兩造間存在消費借貸之法律關係，並提出系爭
    匯款單證明，然匯款之原因事實所在多端，不一而足，亦可
    能係贈與、清償、買賣或單純提供帳戶供他人使用等，原告
    自應就匯款係基於借款予被告之意思先為舉證證明，尚無從
    僅以匯款單據即據以證明與被告間消費借貸契約確已成立。
    且被告既已否認兩造間成立消費借貸契約，並表示係因「其
    配偶徐偉倫之帳戶被凍結無法使用，始提供帳戶用以收取借
    款」，佐以原告所陳「由徐偉倫簽立借據」、「被告雖未與
    原告簽立借據，卻仍表明將款項匯入被告郵局帳戶」等情，
    足徵並無證據可證兩造間有成立消費借貸契約之意思表示合
    致，本院自難僅憑匯款單據，即據此認定兩造間存有消費借
    貸之法律關係。
(三)綜上，原告既未能就兩造間存有消費借貸契約先為證明，其
    本於消費借貸之法律關係，請求被告返還借款11萬2,000元
    ，即屬無據，應予駁回。
肆、本件事證已臻明確，兩造其餘攻擊防禦方法及所提出之各項
    證據資料，經審酌後認與判決之基礎無涉，且不影響判決之
    最後結果，爰不予以一一論述。
伍、本件第一審裁判費為1,440元，此外核無其他費用之支出，
    爰依民事訴訟法第78條，職權確定本件訴訟費用1,440元由
    敗訴之原告負擔。　　
　　    
中　　華　　民　　國　　111 　年　　6 　　月　　30　　日
                  基隆簡易庭法  官  王翠芬
以上正本係照原本作成。
對於本件判決如有不服，應於收受送達後20日內向本院提出上訴
書狀，上訴於本院合議庭，並按他造當事人之人數附具繕本。如
委任律師提起上訴者，應一併繳納上訴審裁判費。
中　　華　　民　　國　　111 　年　　6 　　月　　30　　日
                            書記官  陳怡君